臺灣臺中地方法院刑事判決　　　　　　100年度易緝字第126號
公　訴　人　臺灣臺中地方法院檢察署檢察官
被　　　告　李瑞弘
上列被告因詐欺案件，經檢察官提起公訴（87年度偵字第17428
號），本院判決如下：
    主    文
本件李瑞弘免訴。
    理    由
一、本件公訴意旨略以：李秋崇（所涉詐欺取財罪，業經本院以
    88年度易字第920 號判決判處有期徒刑6 月，緩刑4 年，經
    檢察官上訴後，經臺灣高等法院臺中分院以88年度上易字第
    1704號撤銷原判決，改判處有期徒刑6 月確定）、李瑞弘共
    同意圖為自己不法之所有，於民國87年2 月2 日，向張石源
    詐欲購買臺中縣大里市（現改制為臺中市大里區，以下同）
    二期重劃區地號119 號土地一筆，尚缺資金新台幣（下同）
    2 百萬元，如購得土地後可向銀行借款即可清償，並交付大
    里市農會東榮辦事處支存第12645 帳號，發票日87年4 月2
    日（起訴書誤為4 月6 日），金額2 百萬元之支票1 紙，使
    張石源陷於錯誤如數借予。李秋崇、李瑞弘借得該款後將該
    款花用，實際並未購買土地，支票屆期提示竟遭退票，經張
    石源催索，李秋崇、李瑞弘又簽發支票2 紙換回前開支票，
    屆期提示仍遭退票，並逃逸無蹤，張石源始知受騙，因認被
    告李瑞弘亦涉有刑法第339 條第1 項之詐欺取財罪嫌等語。
二、按時效已完成者，應諭知免訴之判決，並得不經言詞辯論為
    之，刑事訴訟法第302 條第2 款、第307 條，分別定有明文
    。次按，被告李瑞弘行為後，刑法第2 條第1 項業於94年2
    月2 日修正公布，並自95年7 月1 日起施行。修正後刑法第
    2 條第1 項規定，已將新舊法律適用之「從新從輕」原則，
    改採「從舊從輕」原則，而此規定僅係規範行為後法律變更
    所生新舊法律比較適用之準據法，並非實體刑罰法律，自不
    生行為後法律變更之比較適用之問題，應逕行適用新法第2
    條第1 項之規定，為「從舊從輕」之比較。又按追訴時效期
    間之長、短，關係是否行為人受到刑事追訴或處罰，而追訴
    權時效完成者，應依刑事訴訟法第302 條第2 款規定諭知免
    訴，而免訴判決為實體判決，因此關於追訴時效期間之修正
    ，應屬實體刑罰法律變更，而有第2 條第1 項之適用（參照
    最高法院24年7 月民刑庭總會決議( 二) ）。依此，本件被
    告行為時之刑法第80條所規定之追訴權時效期間為：「追訴
    權，因左列期間內不行使而消滅：一、死刑、無期徒刑或十
    年以上有期徒刑者，二十年。二、三年以上十年未滿有期徒
    刑者，十年。三、一年以上三年未滿有期徒刑者，五年。四
    、一年未滿有期徒刑者，三年。五、拘役或罰金者，一年。
    前項期間自犯罪成立之日起算。但犯罪行為有連續或繼續之
    狀態者，自行為終了之日起算」。修正後之刑法第80條則規
    定為：「追訴權，因下列期間內未起訴而消滅：一、犯最重
    本刑為死刑、無期徒刑或十年以上有期徒刑之罪者，三十年
    。二、犯最重本刑為三年以上十年未滿有期徒刑之罪者，二
    十年。三、犯最重本刑為一年以上三年未滿有期徒刑之罪者
    ，十年。四、犯最重本刑為一年未滿有期徒刑、拘役或罰金
    之罪者，五年。前項期間自犯罪成立之日起算。但犯罪行為
    有繼續之狀態者，自行為終了之日起算」。查被告所涉犯之
    刑法第339 條第1 項詐欺取財罪之法定刑為「五年以下有期
    徒刑，拘役或科或併科一千元以下罰金」，經比較新、舊法
    之結果，應以行為時之舊法規定對於被告較為有利，依刑法
    第2 條第1 項前段規定可知，本件應適用行為時之舊法。則
    關於追訴權時效之停止進行，及其期間、計算，並一體適用
    修正前刑法第83條之規定，合先敘明。
三、經查，被告李瑞弘被訴於87年2 月2 日涉犯刑法第339 條第
    1 項之詐欺取財罪嫌，案經檢察官於87年8 月18日開始實施
    偵查，於88年2 月19日製作起訴書提起公訴，而於同年3 月
    16日繫屬本院，有刑事告訴狀第一頁所蓋印之臺灣臺中地方
    法院檢察署收件戳印1 枚、起訴書及臺灣臺中地方法院檢察
    署88年3 月16日中檢聰厚87偵017428字第1786號函所蓋印之
    本院收件戳印1 枚附卷可稽。嗣被告於本院審理期間逃匿，
    經本院於88年5 月28日發佈通緝，有通緝書1 份可佐，是被
    告逃匿致審判之程序不能繼續而停止。至其所犯上開罪名，
    依修正前刑法第80條第1 項第2 款、第83條之規定，其追訴
    權時效期間加計其停止期間共為12年6 月。另自檢察官87年
    8 月18日實施偵查日起，迄本院88年5 月28日發布通緝之9
    月又14日，此段期間檢察官及本院乃依法行使追訴及審判之
    程序，依司法院大法官會議釋字第138 號解釋，此時追訴權
    既無不行使之情形，自不生時效進行之問題。另本件自88年
    2 月19日提起公訴起至同年3 月16日繫屬於本院時止，則有
    26日。是本件追訴權時效自87年2 月2 日被告犯罪行為成立
    日起算，加上前揭12年6 月追訴權時效期間，再加上檢察官
    開始實施偵查及本院行使追訴權之期間計9 月又14日，及扣
    除提起公訴日起至法院繫屬日止之26日，計算之結果，本件
    被告所犯前揭犯罪之追訴權時效，至遲應於100 年4 月20日
    ，即告完成。本件犯罪之追訴權時效既已完成，揆諸前開說
    明，爰不經言詞辯論，逕為免訴判決之諭知。
據上論斷，應依刑事訴訟法第343 條、第302 條第2 款、第307
條，判決如主文。
中    華    民    國    100    年    4    月    29    日
                  刑事第十八庭  審判長法  官  郭書豪
                                      法  官  蕭一弘
                                      法  官  胡芷瑜
以上正本證明與原本無異。
如不服本判決，應於收送達後10日內，向本院提出上訴書狀（應
敘述具體理由並附繕本）。上訴書狀如未敘述理由，應於上訴期
間屆滿後20日內補提理由書於本院。
                                      書記官  沈慧玲
中    華    民    國   100    年    4     月    29    日